【裁判字號】    91,婚,1283
【裁判日期】    920319
【裁判案由】    離婚
【裁判全文】
臺灣臺中地方法院民事判決  九十一年度婚字第一二八三號
    原      告  乙○○
    訴訟代理人  陳克城  律師
    被      告  甲○○
右當事人間請求離婚事件，本院判決如左：
    主    文
准原告與被告離婚。
訴訟費用由被告負擔。
    事    實
甲、原告方面：
  一、聲明：如主文所示。
  二、陳述：兩造於民國六十六年一月二十九日結婚，婚後育有子女張翠芳（已成年
            ）、張愷倫二人，惟兩造感情早欠融洽，彼此對兩造情感均認無法繼續
            維持，乃於八十五年六月三十日協議離婚，惟因故未能前往戶政機關辦
            理，事後舉家前往南非，惟被告於八十七年四月十八日即獨自由南非返
            臺，自此兩造即呈分居狀態，迄今已近五年，兩造夫妻感情早已蕩然無
            存，兩地相隔，使兩造婚姻難以維持，爰依民法第一千零五十二條第二
            項之規定訴請離婚。
  三、證據：提出戶籍謄本一份、戶口名簿影本一份、護照影本三份及離婚協議書影
            本一份。
乙、被告方面：
  一、聲明：駁回原告之訴。
  二、陳述：兩造於八十五年六月三十日簽妥離婚協議書，因被告人尚在南非，致無
            法辦理離婚登記，事後舉家前往南非，被告並於八十七年四月十八日獨
            自返臺，自此兩造即未再共同生活，由於兩造婚姻確已無法繼續維持，
            被告同意離婚。
丙、本院依職權向內政部警政署入出境管理局查詢兩造入出境紀錄資料及訊問證人張
    游好、張朝柏。
    理    由
一、原告主張兩造於六十六年一月二十九日結婚，惟兩造感情早欠融洽，曾於八十五
    年六月三十日協議離婚，因故未能前往戶政機關辦理，事後舉家前往南非，惟被
    告自八十七年四月十八日獨自由返臺，自此兩造即呈分居狀態之事實，業據原告
    提出戶籍謄本一份、戶口名簿影本一份、護照影本三份及離婚協議書影本一份為
    證，並經證人張游好、張朝柏到庭證明屬實，且被告對於上開事實亦不爭執，而
    本院依職權向內政部警政署入出境管理局查詢兩造入出境紀錄資料結果，兩造從
    八十五年以後即長期居住國外，及被告於八十七年四月十八日入境後即未再出境
    ，原告於九十一年十月二日出境後即未再入境等情，均有該局九十一年十二月三
    日境信昌字第０九一００八九二五三號函附出入境紀錄表一紙可稽，自堪信原告
    之主張為真實。
二、按民法親屬編修正前，第一千零五十二條就裁判離婚原因，原採列舉主義；於七
    十四年六月三日修正公布時，在同條增列第二項規定：「有前項以外之重大事由
    ，難以維持婚姻者，夫妻之一方，得請求離婚」。其立法本旨，乃以同條第一項
    各款列舉之離婚原因，過於嚴格；故增列第二項，即夫妻一方之事由，雖不備同
    條第一項所列各款之要件，祇須按其事由之情節，在客觀上，確屬難以維持婚姻
    生活者，亦在得請求裁判離婚之列。此項規定係為因應實際需要所增設，倘認婚
    姻已生破綻而無回復之希望，則應許其裁判離婚；而婚姻是否已生破綻而無回復
    之希望須依客觀的標準，即難以維持婚姻之事實，是否已達於倘處於同一境況，
    任何人均將喪失維持婚姻意欲之程度以決之。又婚姻乃一男一女之兩性結合，以
    組織家庭，共同生活為目的，故有足以破壞共同生活或難以維持共同生活之情事
    發生，允宜許其離婚以消滅婚姻關係。本件兩造自八十七年四月十八日起即呈分
    居狀態迄今，並分居臺灣、南非地區各行其事，致兩造之婚姻名存而實亡，又兩
    造於八十五年六月三十日即曾協議離婚，雖因故未前往辦理，惟今原告起訴堅持
    離婚，而被告於本院審理時，亦到庭表示兩造之婚姻確已無法繼續維持，其同意
    離婚等語，足見被告主觀上亦無維持婚姻之意願，對原告摯愛基礎已動搖，則由
    兩造均無試圖重修舊好，及彼此早已不加聞問雙方之生活等情況觀之，顯見彼此
    間已失其婚姻誠摯相愛、互信互諒之基礎，兩造間之婚姻已生破綻而無回復之希
    望，且任何人處於同一情況下，亦均不願繼續維持此種有名無實之婚姻，堪信本
    件兩造間確有難以維持婚姻之重大事由存在，而難以繼續彼此之共同婚姻生活無
    疑，而就該項離婚事由觀之，亦非全由原告一方負責任，從而，原告依民法第一
    千零五十二條第二項請求判決離婚，洵屬正當，應予准許。
三、據上論結，本件原告之訴為有理由，並依民事訴訟法第七十八條，判決如主文。
中      華      民      國    九十二    年      三      月      十九    日
                              臺灣臺中地方法院家事法庭
~B法      官  楊國精
右為正本係照原本作成
如對本判決上訴，須於判決送達後二十日內，向本院提出上訴狀，同時表明上訴理由
。
中      華      民      國    九十二    年      三      月      十九    日
~B法院書記官  洪明霞


司法院資訊處製作；財團法人民間司法改革基金會備份。
